最高法院刑事判決　　　　　　一○○年度台上字第三五一七號
上　訴　人　林永成
上列上訴人因妨害性自主案件，不服台灣高等法院台南分院中華
民國九十九年二月二十六日第二審判決（九十七年度上訴字第一
０五號，起訴案號：台灣台南地方法院檢察署九十六年度營偵字
第三九三號），提起上訴，本院判決如下：
    主  文
上訴駁回。
    理  由
按刑事訴訟法第三百七十七條規定，上訴於第三審法院，非以判
決違背法令為理由，不得為之。是提起第三審上訴，應以原判決
違背法令為理由，係屬法定要件。如果上訴理由書狀並未依據卷
內訴訟資料，具體指摘原判決不適用何種法則或如何適用不當，
或所指摘原判決違法情事，顯與法律規定得為第三審上訴理由之
違法情形，不相適合時，均應認其上訴為違背法律上之程式，予
以駁回。本件原審審理結果，認為上訴人林永成基於強制性交之
犯意，以原判決事實欄（下稱事實欄）所載之強暴、脅迫方法，
對其房客Ａ女（代號00000000，真實姓名、年籍詳卷）強制性交
得逞一次之犯行明確，因而維持第一審論上訴人對於女子以強暴
而為性交罪，處有期徒刑三年六月之科刑判決，駁回上訴人在第
二審之上訴。已詳述其所憑之證據及認定之理由，並就上訴人否
認犯行之供詞及其所辯各語認非可採，予以論述。查：(一)、證據
之取捨、證據證明力之判斷，以及事實有無之認定，屬事實審法
院之職權，苟其取捨判斷與認定，並不違背論理法則及經驗法則
，即不容任意指為違法，而執為適法之第三審上訴理由。又審理
事實之法院，其認定被告犯罪事實所憑之證據，並不以直接證據
為限，間接證據亦包括在內，凡綜合調查所得之各種直接及間接
證據，本於推理之作用得其心證，而為事實之判斷，若與事實無
違，此項判斷即與完全憑空推測迥異，自不容任意指為違法。原
判決依憑：上訴人坦承於事實欄所載時、地有與Ａ女發生性行
為，Ａ女於警詢、偵訊、第一審及原審之證詞，上訴人與房
東姜ＯＯ於民國九十五年十月五日簽訂之房屋租賃契約書，財
團法人ＯＯ醫院（下稱ＯＯ醫院）ＯＯ分院九十六年一月十八日
（下稱案發當日）受理疑似性侵害事件驗傷診斷書，ＯＯ醫院
ＯＯ分院九十八年十二月三十一日（98）ＯＯＯ醫字第ＯＯＯＯ
Ｏ號函所附急診護理紀錄單，經採集Ａ女身體衣物檢體與上訴
人唾液送請內政部警政署刑事警察局比對結果，Ａ女陰道棉棒精
子細胞層ＤＮＡ與上訴人ＤＮＡ－ＳＴＲ型別相同之該局九十六
年三月三十日刑醫字第ＯＯＯＯＯＯＯＯＯＯ號鑑驗書，交通
部中央氣象局台灣南區氣象中心九十八年十一月十九日南區象字
第0982600864號函、九十八年十二月二十二日南區象字第
0982600989號函，及九十六年一月十八日台南縣新營市逐時降水
量紀錄表顯示台南縣新營地區於案發當日中午確有下雨，Ａ女
於案發後與其表妹楊○○（名字、年籍詳卷）連繫陪同就醫之情
，經證人楊○○於偵查及第一審證述在卷，Ａ女所持用門號
0000000000號行動電話與其表妹楊○○所有門號0000000000號、
0000000000號行動電話於案發當日之通聯紀錄，楊○○之男友
楊ＯＯ於案發當日下午到台灣台南地方法院檢察署報到參加毒品
案件輔導活動之該署受保護管束人團體輔導活動簽到單，台南
縣警察局性侵害犯罪事件通報表及台南縣警察局新營分局以九十
八年十一月二十五日南縣營警偵字第0980019536號函復該通報表
內容係依據上訴人片面陳述而為記載，不足為有利於上訴人之認
定，中央健康保險局九十八年十一月二十六日健保南費二字第
ＯＯＯＯＯＯＯＯＯＯ號函附門診就醫紀錄明細表，寶雅國際
股份有限公司（下稱寶雅公司）九十八年十一月二十四日98寶法
政字第11008號函復無Ａ女之任職紀錄，
記載Ａ女九十七年薪資所得為新台幣（下同）十一萬一千六百
七十六元之稅務電子閘門財產所得調件明細表，上訴人所持用
門號0000000000號行動電話與Ａ女所持用門號0000000000號行動
電話自九十五年十二月二十七日至九十六年一月十八日之通聯紀
錄，證人即上訴人僱用之員工顏ＯＯ於第一審之證詞，上訴
人雙手手指照片等直接、間接證據，本於推理作用，予以綜合判
斷，認上訴人有事實欄所載對Ａ女強制性交得逞一次之犯行堪予
認定。並指駁：(1)上訴人於偵、審中否認有強制性交之犯意，辯
稱：Ａ女向伊租屋，沒錢付房租，願意和伊做男女朋友，Ａ女身
上的傷是Ａ女自己抓傷的，Ａ女有與伊約定以發生性關係來抵繳
租金云云，為卸責飾詞，不足採信，(2)上訴人以案發當時並未下
雨，質疑Ａ女所證不實云云，與上述資料不符，亦不可採，(3)上
訴人於第一審引用前述所示之Ａ女與其表妹楊○○之通聯紀錄
主張：楊○○於案發後人在台南市而非新營地區，於案發後未陪
同Ａ女到ＯＯ診所云云，難予採信；且說明：(1)Ａ女及其表妹楊
○○所為前後陳述不盡一致之證詞，如何取捨證據之心證理由，
(2)Ａ女指稱上訴人有用力撞擊其腹部之情，信而有據，(3)前述
所示之診斷證明書雖未記載Ａ女頭部、外陰部有受傷或出血情形
，但不能據此即認Ａ女陳述上訴人對其強制性交之證言不實，(4)
不能因上訴人知悉Ａ女有生病就醫之事，即據以認定上訴人與Ａ
女為男女朋友關係，(5)不能僅因寶雅公司查無Ａ女任職資料，或
上訴人與Ａ女於案發前有經常通話，甚至於案發前夜仍有密切通
話之情形，即謂Ａ女於本件案發時係自願與上訴人為性交行為，
(6)上訴人聲請傳訊證人即其房東姜ＯＯ及檳榔攤老闆翁ＯＯ，核
與
本件犯罪事實並無直接關連，無傳訊必要，(7)上訴人及Ａ女均無
施以測謊之必要等由甚詳。又以核上訴人所為，係犯刑法第二百
二十一條第一項之強制性交罪，並酌情量處有期徒刑三年六月。
已詳其本於調查所得心證，分別定其取捨，而憑以認定上訴人
犯行之證據及理由，所為論斷，均有卷存證據資料可資覆按，所
為論敘，並無違背經驗法則或論理法則情事，自不得指為違法。
上訴意旨就上開各項證據資料，自為不同之評價，據以指摘Ａ女
歷次所供均不一致，原判決竟謂「大抵相符」據以推論Ａ女指訴
可採、上訴人所辯不可採，有認定事實違背證據法則、理由矛盾
及理由不備之違法云云，核係對原審採證、認事職權之適法行使
及原判決理由業已論明確之事項，但憑己見任意爭執，自不足
據以辨認原判決已具備違背法令之形式要件。(二)、刑事訴訟法所
稱依法應於審判期日調查之證據，係指與待證事實有重要關係，
在客觀上顯有調查必要性之證據而言，故其範圍並非漫無限制，
必其證據與判斷待證事實之有無，具有關連性，得據以推翻原判
決所確認之事實，而為不同之認定，若僅係枝節性問題，或所證
明之事項已臻明瞭，當事人聲請調查之證據，僅在延滯訴訟，甚
或就同一證據再度聲請調查，自均欠缺其調查之必要性，原審未
依聲請為無益之調查，皆無違法可言。原判決依憑前揭證據資料
，認定上訴人確有以強暴、脅迫之方法對Ａ女為性交既遂，事證
明確，已如前述。上訴人於第一審、原審均聲請對上訴人、Ａ女
進行測謊鑑定，及聲請傳訊證人即其房東姜ＯＯ及檳榔攤老闆翁
ＯＯ，因與本件犯罪事實並無直接關連，而不具調查之必要性，
原審未依上訴人之聲請進行測謊鑑定及傳訊該二證人，並於判決
理由內說明其不予調查之理由，尤無應於審判期日調查之證據而
未予調查及理由不備之違法。(三)、原判決業依調查結果，已明
依前述所示之診斷證明書記載，Ａ女於案發後當日下午五時四
十分許，經ＯＯ醫院ＯＯ分院驗傷診斷確受有左手上前臂、右手
臂、左肩、雙側耳垂等多處傷痕。再依前述所示急診護理紀錄
單記載之內容，亦可證明Ａ女腹部確有發紅之事實。是以Ａ女指
證其所受上開傷勢係上訴人施暴所造成，堪予採信，並無理由欠
備或矛盾之情形。再查，醫院出具之診斷證明書內容，一般而言
，係調閱病患之病歷表（含護理紀錄）後加以記載，故原審依上
開急診護理紀錄之原始內容據以認定Ａ女腹部確有發紅之症狀，
難認與事證有違。則原審未就上述診斷證明書何以未記載Ａ女腹
部有受傷乙節為無益之調查，實無調查職責未盡之違法。
(四)、有關前述所示Ａ女與其表妹密集連絡之通聯紀錄，究竟談
論何事？Ａ女所證有拜託上訴人幫忙修繕者，為何處房屋？費用
多少？上訴人有何能力修繕？此等事項均與本件待證事實無重要
關係，在客觀上無調查之必要性，原審未為無益之調查，亦無違
法可言。上訴意旨執以指摘原判決此部分有調查未盡之違法，亦
非適法之第三審上訴理由。(五)、原判決援用某項證據，固有未當
，然綜合卷存資料，除去該項證據，仍應為同一事實之認定者，
而於判決本旨不生影響，即難認原判決違背法令而應構成撤銷之
原因。原審採用前述所示之稅務電子閘門財產所得調件明細表
所記載Ａ女九十七年薪資所得為十一萬一千六百七十六元，以資
推論Ａ女並非無謀生能力，於案發之九十六年一月前後有能力給
付上訴人租金之事實，縱有證據上不相適合之情形，亦與案發當
日上訴人與Ａ女為性交行為時，有無違反Ａ女意願，無必然之關
係，故本件除去此部分證據，綜合案內其他之證據，仍應為同一
事實之認定，並不影響於原判決之主旨，自不能認原判決違背法
令。(六)、其他上訴意旨，均係就原審依憑證據所為採證、認事職
權之合法行使，以及原判決已論列說明之事項，依憑己見任意指
為違法，並重為事實之爭執，否認犯罪，或就同一證據資料為相
異之評價，或就不影響於判決本旨事項為事實上之爭辯，均與法
律規定得為第三審上訴理由之違法情形，不相適合。衡以前開說
明，其上訴為違背法律上之程式，應予駁回。
據上論結，應依刑事訴訟法第三百九十五條前段，判決如主文。
中    華    民    國  一○○  年    六    月   三十   日
                      最高法院刑事第十一庭
                          審判長法官  賴  忠  星  
                                法官  呂  丹  玉  
                                法官  吳      燦  
                                法官  蔡  名  曜  
                                法官  葉  麗  霞  
本件正本證明與原本無異
                                      書  記  官  
中    華    民    國  一○○  年    七    月    六    日
                                                     M